臺灣臺北地方法院刑事判決　　　　　　　93年度訴字第1287號
公　訴　人　臺灣臺北地方法院檢察署檢察官
被　　　告　丁○○
　　　　　　　　　　國民
被　　　告　甲○○
　　　　　　　　　　國民
共　　　同
選任辯護人　吳義雄律師
右列被告因違反著作權法等案件，經檢察官提起公訴（93年度偵
字第6519、13117號），本院判決如左：
    主  文
丁○○共同以犯明知係侵害著作財產權之光碟重製物而散布罪為
常業，處有期徒刑壹年肆月，緩刑肆年。附表所示之物均沒收。
甲○○共同以犯明知係侵害著作財產權之光碟重製物而散布罪為
常業，處有期徒刑壹年參月，緩刑參年。附表所示之物均沒收。
    事  實
一、如附表一、二、三所示之商標圖樣，分別為日商新力電腦娛
    樂股份有限公司（下稱新力公司）、臺灣光榮綜合資訊股份
    有限公司（下稱光榮公司）、美商微軟公司（下稱微軟公司
    ）向經濟部中央標準局（現改制為智慧財產局）申請註冊登
    記，取得商標專用權，指定使用於電腦、錄有電腦程式之磁
    碟、磁卡、磁帶及光碟等商品，現仍於專用期間內（詳細商
    標圖樣、指定使用商品詳如附表所示）。而附表一至三所示
    之電腦軟體及附表四所示之電影，分別係光榮公司、新力公
    司、得利影視股份有限公司（下稱得利公司）擁有著作權之
    電腦程式著作、視聽著作，非經光榮公司、新力公司、微軟
    公司、得利公司之同意或授權，不得擅自重製或散布。
二、丁○○為時代遊戲企業社（下稱時代企業社，設於台北市○○區○○街74號）負責人，明知附表一所示之遊戲光碟，透
    過電視遊樂器執行，在電視畫面上可顯現如附表一所示之商
    標圖樣，及「Licensed by Sony Computer Entertainment
    Inc.」等字樣，足以對外表示該等光碟係新力公司及微軟公
    司所製造或授權之用意證明，係未得前揭商標權人同意，於
    同一商品使用相同註冊商標之仿冒商品；且該等電腦程式為
    未經合法授權所擅自重製、侵害他人著作權之物，竟基於販
    賣仿冒商品、行使偽造私文書之概括犯意連絡、及以侵害他
    人著作權為常業之犯意，於民國（下同）92 年11月間起，
    向真實姓名年籍不詳之成年人，以每片新台幣（下同）100
    元之代價，購買盜版光碟，並在時代企業社以每片200元之
    代價售予不特定之顧客牟利，侵害新力公司、及微軟公司之
    著作權及商標專用權，並以侵害他人之著作財產權為常業，
    同時行使燒錄於各光碟所含如前述內如之偽造私文書，各足
    以生損害於新力公司及微軟公司。嗣於93年2 月20日經法務
    部調查局臺北市調查處至時代企業社搜索，並扣得附表一所
    示盜版光碟，始查獲上情。
三、丁○○承前犯意，於93年1月間設立耶艾遊戲企業社（下稱
    耶艾企業社，設於台北市○○區○○街128號），由甲○○
    擔任名義負責人，並自93年2月1日起至93年4月11日止，僱
    用同案被告丙○○（業經判決）擔任店長。丁○○、甲○○
    及丙○○均明知附表二示之遊戲光碟，透過電視遊樂器執行
    ，在電視畫面上可顯現如附表二所示之商標圖樣，及「
    Licensed by Sony Computer Entertainment Inc.」等字樣
    ，足以對外表示該等光碟係新力公司、光榮公司所製造或授
    權之用意證明，係未得前揭商標權人同意，於同一商品使用
    相同註冊商標之仿冒商品；且該等電腦程式為未經合法授權
    所擅自重製、侵害他人著作權之物，竟基於販賣仿冒商品、
    行使偽造私文書之概括犯意連絡、及以侵害他人著作權為常
    業之犯意，由丙○○在耶艾企業社接受不特定人下單，再由
    丁○○以每片100元代價向真實姓名不詳之成年人購入盜版
    光碟，由甲○○將所購得之盜版光碟送至耶艾企業社，交給
    丙○○並幫忙補貨，丙○○再以每片200元至230元不等之價
    格售予不特定之顧客牟利，侵害新力公司及光榮公司之著作
    權及商標專用權，並以侵害他人之著作財產權為常業，同時
    行使燒錄於各光碟所含如前述內如之偽造私文書，各足以生
    損害於新力公司及光榮公司。嗣經光榮公司代理人於93年3
    月25日至耶艾企業社購得附表二編號一所示盜版光碟，再經
    法務部調查局臺北市調查處於93年5月6日至耶艾企業社搜索
    ，扣得附表二編號二所示盜版光碟，始查獲上情。
四、丁○○、甲○○仍承前犯意，以前述相同方式，繼續在時代
    企業社販賣盜版光碟，嗣經法務部調查局臺北市調查處於93
    年5月20日至時代企業社搜索，扣得附表三所示盜版光碟及
    附表四所示盜版電影ＶＣＤ，始查獲上情。
五、案經新力公司、光榮公司、微軟公司、得利公司訴由法務部
    調查局臺北市調查處移送台灣台北地方法院檢察署偵查起訴
    。
    理  由
一、訊據被告丁○○雖坦承自92年11月起至93年2月24日止，在
    時代企業社販賣盜版光碟，惟矢口否認於93年2月24日後有
    任何販賣盜版光碟行為，辯稱：93年5月6、20日在耶艾企業
    社、時代企業社遭搜索扣得之盜版遊戲光碟，均係送修遊戲
    主機之客戶所提供作為測試之用，並非被告所有；93年5月
    20 日搜索時代企業社扣得之盜版電影ＶＣＤ片，係客戶於
    選購電子產品時，攜往時代遊戲社，以便於被告因工作繁忙
    時，可利用該社之設備播放，以打發時間，亦非被告所有云
    云。
二、訊據被告甲○○矢口否認有何販賣盜版光碟行為，辯稱在耶
    艾企業社只是掛名，從未參與業務；僅於丁○○外出時，代
    為接待顧客並按時計酬，即兼差性質，並未販賣盜版光碟片
    云云。
三、經查右揭事實，業經告訴人新力公司、光榮公司、微軟公司
    、得利公司代理人指述歷歷，並有新力公司、光榮公司、微
    軟公司、得利公司商標註冊資料、得利公司授權發行合約書
    、新力公司美國著作局著作權登記證書影本各一份及附表一
    所示盜版遊戲光碟及帳單、銷售記錄等扣案可稽，足證被告
    丁○○坦承自92年11月起至93年2月24日止，在時代企業社
    販賣盜版光碟之犯行，與事實相符，應可採信。
四、次查證人即同案被告丙○○於本院結證稱：伊任職耶艾企業
    社期間，有客戶送遊戲主機到該社修理時，因伊本身不會修
    ，故均送到時代企業社修理；通常客戶是僅送主機來，說機
    器無法讀取光碟片，不會連同盜版光碟一起送修，偶爾才會
    有客人把片子跟機器一起帶來；伊拿到機器時會檢查機器裡
    有無光碟片，伊可以確定只有送主機過去，不會把客人放在
    機器裡的片子送過去，若有遇到片子，會當場歸還客人；如
    果是片子的問題，會先用店裡的盜版光碟測試，如果店裡的
    盜版光碟可以讀取，而客人的不能讀取，表示是主機的問題
    ，便送修主機；如果店裡的跟客人的盜版光碟均不能讀取，
    就換新的片子給客人（本院卷第73 、74頁）。且丙○○於
    93年4月11日離職時，耶艾企業社內約有十片新力公司ＰＳ
    ２片子，亦為丙○○所自陳（本院卷第78頁），復有丙○○
    提供之耶艾企業社補貨單影本三張、銷售日報表影本二張在
    卷可稽，並有附表二所示之物扣案可查，足證被告丁○○確
    實自93年2月24日起至5月6日止，在耶艾企業社販賣盜版光
    碟。又法務部調查局臺北市調查處於93年5月20日於時代企
    業社復搜索扣得附表三、四所示之物，是被告丁○○辯稱：
    93年5月6、20日在耶艾企業社、時代企業社遭搜索扣得之盜
    版遊戲光碟，均係送修遊戲主機之客戶所提供作為測試之用
    ，並非被告所有云云，並不實在。至於證人乙○○雖亦到庭
    結證稱：曾將遊戲主機連同盜版光碟送去時代企業社修理，
    亦曾到該社觀賞電影ＶＣＤ，惟查證人亦證稱不記得送修完
    成後、有無將盜版光碟帶回（本院卷第101、102、105頁）
    ，故證人乙○○之證言，不足以為有利於被告之認定。另證
    人戊○○雖亦到庭證稱：有將遊戲主機送去時代企業社修理
    過一次，有附片子在主機裡面，但忘記是否為盜版光碟，也
    不確定是91年或是92年（本院卷第107、109頁），從而證人
    戊○○之證言，亦不足以為有利於被告之認定，附此敘明。
五、又查被告甲○○為耶艾企業社登記負責人，有該社營利事業
    統一發證設立登記申請書影本一份在卷可證。且證人丙○○
    亦到院證稱：耶艾企業社大部分盜版光碟，是由伊去時代企
    業社拿，有時是被告丁○○或甲○○拿過來；都是伊沒空時
    ，甲○○才會拿來，都是十張、二十張，用塑膠袋裝，伊惠
    打開來點收，點收無誤後甲○○才會離開（本院卷第75頁）
    。足證被告甲○○辯稱並未參與販賣盜版光碟犯行云云，並
    不實在。
六、綜上所述，是被告所辯，無非事後卸責之詞，不足採信。本
    件事證明確，被告犯行洵堪認定，應予依法論科。
七、論罪：
  (一)核被告所為，係犯刑法第二百十六條、第二百十條、第二百
    二十條第二項行使偽造準私文書罪；修正前著作權法第九十
    四條、第九十一條之一第三項以犯意圖營利而以移轉所有權
    之方法散布光碟重製物而侵害他人之著作財產權為常業罪；
    及修正後之商標法第八十二條之販賣仿冒商標商品罪。
  (二)按被告所販賣之附表所示仿冒商標遊戲光碟片，藉由電視遊
    樂器執行，在電視畫面上會出現新力公司、光榮公司之名稱
    與條碼及其製造或授權等字樣及內容；故該等電磁紀錄屬於
    刑法第二百二十條規定之準文書。又因被告與買受人均明知
    被告所販賣交付者確為仿冒光碟，藉由電視遊樂器執行，可
    在電視畫面上出現新力公司、光榮公司之名稱與條碼及其製
    造或授權等字樣及內容，則買受者已達於可隨時使用該偽造
    之準文書之狀態，無待被告更有所主張，應認被告於販賣該
    偽造準文書並交付買受人時，即與行使偽造私文書無異，故
    此部分雖未經公訴人起訴，然與本案判決有罪部分，有裁判
    上一罪關係，爰一併審酌，併此敘明。
  (三)次按被告販賣仿冒盜版光碟予不特定多數人，既有反覆侵害
    著作權之意思與行為，並以之為生活之資，應論以常業犯。
    又被告丁○○、甲○○與同案被告丙○○就上開犯行有犯意
    聯絡與行為分擔，為共同正犯。
  (四)又查被告行為後，著作權法已於九十三年九月一日修正公布
    ，關於以販賣盜版光碟片為常業之行為，經比較新舊法結果
    ，著作權法第九十四條第一項規定並未修正，應依刑法第二
    條第一項前段之規定，適用裁判時之法律即修正後著作權法
    第九十四條第一項規定，併此敘明。
  (五)另被告以販賣盜版遊戲光碟為常業之行為，而觸犯刑法第二
    百十六條、第二百十條、第二百二十條第二項行使偽造私文
    書罪、修正後著作權法第九十四條第一項、修正後標法第八
    十二條之罪，係出於一行為而犯之，為想像競合犯，應從一
    重之修正後著作權法第九十四條第一項罪處斷。
八、科刑：
  (一)爰審酌被告不以正當途徑賺取錢財，而侵害他人之著作財產
    權及商標權，欠缺保護智慧財產權之概念，惟被告素行良好
    ，尚屬初犯等一切情狀，分別量處如主文第一項、第二項所
    示之刑，以示懲儆。
  (二)又被告均未曾受有期徒刑以上刑之宣告，有台灣高等法院檢
    察署刑案紀錄簡覆表一件附卷可按，因一時貪念，致罹刑典
    ，其經此教訓自應知所警惕，應無再犯之虞，且被告丁○○
    業與告訴人光榮公司達成和解，有光榮公司陳報狀一紙附卷
    可稽，而被告甲○○僅係擔任名義負責人，偶爾負責補貨，
    參與犯罪情節尚非重大，是所宣告之刑，本院認以暫不執行
    為適當，分別併予宣告緩刑四年、三年，以勵自新。
九、沒收：
    扣案如附表所示盜版光碟，均應依著作權法第九十八條前段
    規定宣告沒收。
十、應適用之法律：
    依刑事訴訟法第二百九十九條第一項前段、修正後著作權法
    第九十四條第一項、第九十一條之一第三項、第九十八條前
    段，商標法第八十二條，刑法第二條第一項前段、第十一條
    前段、第二十八條、第二百十條、第二百十六條、第二百二
    十條第二項、第五十五條、第七十四條第一款，判決如主文
    。
本案經檢察官蕭惠菁到庭執行職務
中　　華　　民　　國　　94　　年　　1　　月　　19 　　日
                  刑事第三庭審判長法  官  劉慧芬
                                  法  官  歐陽漢菁
                                  法  官  邱  琦
以上正本證明與原本無異。
如不服本判決，應於判決送達後10日內，向本院提出上訴狀。
                                  書記官 林素霜
中　　華　　民　　國　　94　　年　　1 　　月　　25　　日
附錄本案論罪科刑法條：
商標法第82條
明知為前條商品而販賣、意圖販賣而陳列、輸出或輸入者，處一
年以下有期徒刑、拘役或科或併科新臺幣五萬元以下罰金。
著作權法第91-1條
擅自以移轉所有權之方法散布著作原件或其重製物而侵害他人之
著作財產權者，處三年以下有期徒刑、拘役，或科或併科新臺幣
五十萬元以下罰金。
明知係侵害著作財產權之重製物而散布或意圖散布而公開陳列或
持有者，處三年以下有期徒刑，得併科新臺幣七萬元以上七十五
萬元以下罰金。
犯前項之罪，其重製物為光碟者，處六月以上三年以下有期徒刑
，得併科新臺幣二十萬元以上二百萬元以下罰金。但違反第八十
七條第四款規定輸入之光碟，不在此限。犯前二項之罪，經供出
其物品來源，因而破獲者，得減輕其刑。
著作權法第 94 條
以犯第九十一條第一項、第二項、第九十一條之一、第九十二條
或第九十三條之罪為常業者，處一年以上七年以下有期徒刑，得
併科新臺幣三十萬元以上三百萬元以下罰金。
以犯第九十一條第三項之罪為常業者，處一年以上七年以下有期
徒刑，得併科新臺幣八十萬元以上八百萬元以下罰金。
刑法第 210 條
偽造、變造私文書，足以生損害於公眾或他人者，處五年以下有
期徒刑。
刑法第 216 條
行使第二百十條至第二百十五條之文書者，依偽造、變造文書或
登載不實事項或使登載不實事項之規定處斷。
刑法第 220 條
在紙上或物品上之文字、符號、圖畫、照像，依習慣或特約，足
以為表示其用意之證明者，關於本章及本章以外各罪，以文書論
。
錄音、錄影或電磁紀錄，藉機器或電腦之處理所顯示之聲音、影
像或符號，足以為表示其用意之證明者，亦同。
稱電磁紀錄，指以電子、磁性或其他無法以人之知覺直接認識之
方式所製成之紀錄，而供電腦處理之用者。
